【裁判字號】    89,上更(一),459
【裁判日期】    900227
【裁判案由】    妨害兵役
【裁判全文】
臺灣高等法院臺中分院刑事判決                八十九年度上更(一)字第四五九號
    上  訴  人  甲○○
    即  被  告
右上訴人因妨害兵役案件，不服台灣苗栗地方法院八十九年度上訴字第一四八二號中
華民國八十九年六月八日第一審判決（起訴案號：台灣苗栗地方法院檢察署八十八年
度偵字第五三三七號），提起上訴，經最高法院發回更審，本院判決如左：
      主  文
原判決撤銷。
本件免訴。
      理  由
一、公訴意旨略以：上訴人即被告甲○○（下稱被告）為八十八年度回役臨時召集之
    應召員，應受召集，於八十七年九月一日前往宜蘭縣礁溪鄉陸軍明德班報到應召
    ，詎其收受召集令後，意圖避免臨時召集，屆期竟無故未前往報到應召，逾入營
    期限二日以上，因認被告涉有妨害兵役治罪條例第六條第五款之罪。
二、經查被告曾因意圖避免臨時召集，於八十七年八月七日下午三時二十分許，在苗
    栗縣三義鄉雙湖村雙草湖四十六號其住處，無故拒絕簽收警勤區警員劉恭良送達
    之臨時召集令，觸犯妨害兵役治罪條例第六條第四款之罪，經原審法院以八十八
    年度訴字第五三號刑事判決判處有期徒刑七月，褫奪公權一年，被告不服提起上
    訴，經本院以八十八年度上訴字第八五二號判決駁回上訴，於八十八年九月二十
    二日確定，業經本院調取上開卷宗核閱無無訛。本件之臨時召集令與上開已判決
    確定拒絕收受之臨時召集令係同一紙召集令，業據送達之警員劉恭良到庭結證無
    訛，並有該紙臨時召集令影本附於已確定案件之台灣苗栗地方法院檢察署八十七
    年度偵字第三八四０號案偵查卷內，及臨時召集令受領回執附於台中師管區司令
    部八十七年十二月十五日師檢字第七七一號偵查案件卷宗內可憑。被告經判處罪
    刑確定拒絕收受之臨時召集令與本件送達之臨時召集令，既屬同一紙臨時召集令
    ，應認兩案有實質上一罪之關係。
三、按刑事訴訟法第三百零二條第一款規定，案件曾經判決確定者，應諭知免訴之判
    決，此項訴訟法上所謂一事不再理之原則，關於裁判上一罪或實質上一罪，均有
    其適用（最高法院六０台非字第七七號判例參照）。本案與上開原審法院八十八
    年度訴字第五三號已確定之刑事判決，既有實質上一罪之關係，自應依刑事訴訟
    法第三百零二條第一款規定為免訴判決。原審未予詳查，對被告予以論罪科刑，
    尚有未洽。被告上訴意旨，以其已因同一事件，經法院判處有期徒刑月七月，褫
    奪公權一年確定，本件仍予判刑，指摘原審判決不當，為有理由，應由本院將原
    判決撤銷，自為免訴之判決，並不經言詞辯論為之。
據上論結，應依刑事訴訟法第三百六十九條第一項前段、第三百六十四條、第三百零
二條第一款、第三百零七條，判決如主文。
中      華      民      國    九十      年      二      月    二十七    日
                                臺灣高等法院臺中分院刑事第九庭
                                      審判長法  官  陳  筱  珮
                                            法  官  康  應  龍
                                            法  官  趙  春  碧
右正本證明與原本無異。
如不服本判決應於收受送達後十日內向本院提出上訴書狀，其未敘述上訴之理由者並
得於提起上訴後十日內向本院補提理由書（均須按他造當事人之人數附繕本）。
                                            書記官  陳  文  琴
中      華      民      國    九十  年      三      月       五     日
                                                                        Ｃ


司法院資訊處製作；財團法人民間司法改革基金會備份。
